【裁判字號】    97,消債抗,1
【裁判日期】    971027
【裁判案由】    更生事件之抗告
【裁判全文】
臺灣臺南地方法院民事裁定             97年度消債抗字第1號
異  議  人  乙○○○
代  理  人  甲○○
上列異議人對於民國97年9月15日本院97年度消債抗字第1號民事
裁定聲明異議，本院裁定如下：
    主    文
異議駁回。
異議程序費用由異議人負擔。
    理    由
一、本件異議意旨略以：(一)異議人向華南商業銀行股份有限公司
    （下稱華南銀行）聲請前置協商正確時間是4月22日有該行
    通知函為證。其內容稱：「本公司已於97年4月22日收到台
    端（即債務人乙○○○）之前置協商文件」，故非華南銀行
    所指的4月18日。尤其在聲請協商手續中不欠任何文件影響
    協商之進行，一切合於消費者債務清理條例（下稱消債條例
    ）第151條規定，是以異議人不負任何協商不成立之責，況
    其要不要進行前置協商權不在異議人，而全權操在債權人手
    中，債權人不肯協商完全拒絕協商任由債權人自由，消債條
    例亦無強制或罰則規定，前置協商不成立債務人除了提出聲
    請備置文件外，不負任何法律責任，豈可將協商不成立之責
    任歸罪於異議人。(二)依消債條例第153條之規定，自債務人
    提出協商聲請之翌日起逾30日不開始協商，債務人得逕向法
    院聲請更生方案，異議人依本條之規定備妥一切有關文件於
    97年4月22日向債權人華南銀行聲請前置協商在案，依規定
    債權人應於30日內開始前置協商，可是聲請至今已經過5個
    多月未見債權人有任何開始前置協商工作，完全置協商規定
    於不顧，已明顯違反了條例第153條之規定，應負前置協商
    不能成立之完全責任。債權人這種強勢而不顧法律規定的行
    為一直持續到6月30日才寄來一張協商不成立通知函，這已
    完全關閉了前置協商之大門，債務人除了向法院聲請更生方
    案外，有什麼路可走，是以5月12日所提出的更生方案聲請
    是合於消債條例153條之規定，雖然5月12日的更生方案聲請
    以未經前置協商程序未逾30日之協商期而被駁回，但6月10
    日之抗告行為距前置協商的期限已逾30日，又未開始前置協
    商工作，這已完全排除了5月12日聲請更生方案，不合程序
    行為而取得合消債條例第153條之規定，況且聲請更生方案
    是一種法律上的程序行為，可依條例第8條之規定補正之，
    而不從此途徑直接駁回之欠妥，為了維護權益今再提更生方
    案聲請以補正之，為聲請前置協商或更生方案均為消債條例
    所規定之權利，只要不違背消債條例第46條之規定，法院是
    沒有理由以程序上不當而駁回更生方案聲請，否則就是裁定
    不當不法。(三)從整部消債條例之內涵沒有明文規定禁止或不
    許債務人聲請更生方案，況且聲請更生方案是屬於法律上的
    程序問題，不涉及實體法之規定，如程序有瑕疵是可依民事
    訴訟法及條例第8條之規定限期補正之，可以直接以裁定駁
    回？深表不服並不以為然，特依民事訟法第486條第2項之規
    定聲明異議請求撤銷原裁定認更生方案為有效。
二、經查：
  (一)本件異議人曾於97年4月18日以掛號郵寄前置協商申請書向
    最大債權金融機構華南銀行請求協商債務清償方案，然因未
    備齊相關文件，經華南銀行於97年4月22日發函通知補正前
    置協商申請人財產及收支狀況說明書、債權人清冊、近兩年
    綜合所得資料清單及近一個月內財產資料清單、「近三個月
    薪資證明文件（薪資單正本或薪轉存摺影本），無薪資者出
    具收入之切結書」、勞工保險卡正本或其他職業保險卡等資
    料後，以97年5月8日為協商申請日乙節，有掛號函件執據、
    華南銀行前置協商補件通知函各一份在卷可稽。從而異議人
    以伊於聲請協商手續中不欠任何文件影響協商之進行，不負
    任何協商不成立之責云云置辯，即非實在。再者，消債條例
    第151條第1項、第153條之立法意旨，無非認債務人對於金
    融機構所欠負之債務，其法律關係較為單純明確，金融機構
    並已訂有債務協商機制，如能協商成立，債務人不需依本條
    例聲請更生或清算，可疏減法院負擔，有效分配司法資源，
    並使債務人得自主解決其債務，爰就此部分採行協商前置主
    義，此為法定聲請要件，且為強制規定，故若債務人聲請更
    生、清算前未依上開規定先與最大債權金融機構協商而不成
    立，即欠缺聲請之要件，且此程序上要件之欠缺無從補正，
    即應逕予駁回，以求訴訟程序安定，並避免延滯。
  (二)本件華南銀行以97年5月8日為協商申請日乙節，有華南銀行
    前置協商補件通知函各一份在卷可稽。審酌上開華南銀行前
    置協商補件通知函要求抗告人提出之文件，均係為達成協商
    所必要審核之必要文件，補正期間亦長達二星期以上，應認
    抗告人對提出該文件並無其他難以備齊之情形，從而華南銀
    行以97 年5月8日為協商申請日，誠屬適當。且異議人早於
    97年5月12日即向本院聲請更生，有聲請狀上本院收狀章可
    稽，無論自97年4月18日異議人以掛號郵寄前置協商申請書
    之日或以異議人主張之97年4月22日、抑以華南銀行以97年5
    月8日為協商申請日起算，均不足消費者債務清理條例第151
    條第1項、第153條規定之30日，異議人既欠缺聲請之要件，
    此程序上要件之欠缺亦無從補正，依法即應逕予駁回。
  (三)異議人猶執陳詞抗辯伊於97年6月10日為抗告，距前置協商
    的期限已逾30日，聲請更生方案是一種法律上的程序行為，
    可依消債條例第8條之規定補正云云。然聲請更生前應先經
    債務協商程序，此乃法律之強行規定，若謂債務人於向債權
    銀行申請債務協商後，是否成立尚未確定前，即得向法院聲
    請更生，並得事後補正協商不成立之證明，無意迴避法律協
    商前置設計之立法意旨，實非妥適，亦使法院對債務人之更
    生聲請不能即時決定，將使法律程序陷於極端之不安定，誠
    非立法之本旨，故異議人猶以前詞，主張此項程序上瑕疵可
    以補正云云，自非可採。
  (四)末按抗告法院之裁定，以抗告不合法而駁回者，不得再為抗
    告。但得向原法院提出異議。民事訴訟法第486條第2項定有
    明文。故依法得提起異議之情形，限於抗告法院以抗告不合
    法而駁回抗告之情形。本院於97年9月15日因異議人即抗告
    人之抗告無理由而以97年度消債抗字第1號民事裁定駁回異
    議人即抗告人之抗告，有本院97年度消債抗字第1號民事裁
    定在卷可稽。抗告法院既非以抗告不合法而駁回抗告之情形
    ，依法異議人則不得爰引民事訴訟法第486條第2項提起異議
    。
三、綜上應認本件異議人之異議為不合法，應予駁回。
中    華    民    國    97    年    10    月    27    日
                  民事第三庭    審判長法  官  高榮宏
                                      法  官  林福來
                                      法  官  黃莉莉
以上正本係照原本作成。
本裁定不得抗告。
中    華    民    國    97    年    10    月    27    日
                                      書記官  陳著振


司法院資訊處製作；財團法人民間司法改革基金會備份。
